臺灣士林地方法院刑事判決
111年度審訴字第652號
公  訴  人  臺灣士林地方檢察署檢察官
被      告  邱威中


上列被告因詐欺案件，經檢察官提起公訴（111年度偵字第14041
號），本院合議庭因被告於準備程序就被訴事實為有罪之陳述，
裁定由受命法官獨任進行簡式審判程序並判決如下： 
    主  文
邱威中犯以網際網路對公眾散布而詐欺取財罪，處有期徒刑壹年
貳月。未扣案之犯罪所得新臺幣壹萬元沒收，於全部或一部不能
沒收或不宜執行沒收時，追徵其價額。
    事實及理由
一、按簡式審判程序之證據調查，不受第159條第1項之限制，刑
    事訴訟法第273條之2定有明文，是於行簡式審判程序之案件
    ，被告以外之人於審判外之陳述，除有其他不得作為證據之
    法定事由外，應認具有證據能力。本件所援引被告邱威中以
    外之人於審判外之陳述，因本案採行簡式審判程序，復無其
    他不得作為證據之法定事由，依上說明，應認均有證據能力
    。 
二、本件犯罪事實及證據，除均引用檢察官起訴書之記載（如附
    件）外，證據部分補充：被告邱威中於審判中之自白（見本
    院卷第62、84、85頁）。
三、論罪科刑：
　㈠按刑法第339條之4第1項第3款以廣播電視、電子通訊、網際
    網路或其他媒體等傳播工具，對公眾散布而犯詐欺取財罪，
    其立法理由略以：考量現今以電信、網路等傳播方式，同時
    或長期對社會不特定多數之公眾發送訊息施以詐術，往往造
    成廣大民眾受騙，此一不特定、多數性詐欺行為類型，其侵
    害社會程度及影響層面均較普通詐欺行為嚴重，有加重處罰
    之必要，爰定為第3款之加重處罰事由。申言之，係因以廣
    播電視、電子通訊、網際網路或其他媒體等傳播工具，對公
    眾散布而犯之，將導致不特定人或多數人於閱聽見聞後，有
    受詐騙之虞，可能造成之侵害社會程度及影響層面均較鉅，
    爰增訂上開加重處罰之詐欺類型犯罪。故倘行為人有以上開
    傳播工具，對於不特定人或「多數人」散布不實訊息，以招
    徠民眾，進而遂行詐欺行為，即已具備該款加重詐欺罪之構
    成要件。從而，行為人雖利用廣播電視、電子通訊、網際網
    路或其他媒體等傳播工具犯罪，倘未向公眾散布詐欺訊息，
    而係針對「特定個人」發送詐欺訊息，固僅屬普通詐欺罪範
    疇。但行為人若係基於詐欺「不特定或多數」民眾之犯意，
    利用網際網路等傳播工具，刊登虛偽不實之廣告，以招徠民
    眾，進行詐騙，縱行為人尚須對於受廣告引誘而來之被害人
    ，續行施用詐術，始能使被害人交付財物，仍係以網際網路
    等傳播工具向公眾散布詐欺訊息，無礙成立加重詐欺罪（最
    高法院109年度台上字第605號判決參照）。
　㈡本件被告邱威中既係在臉書社團名稱「二手機車中古買賣」
    張貼販賣二手機車商品之不實訊息，向該網站上不特定多數
    之網友散布而為招徠，待告訴人吳温正上網瀏覽該訊息，陷
    於錯誤而透過通訊軟體與被告聯繫，因而匯款至被告指定之
    金融帳戶，依上說明，自屬利用網際網路之傳播工具向公眾
    散布詐欺訊息而遂行詐騙。是核被告所為，係犯刑法第339
    條之4第1項第3款之以網際網路對公眾散布而詐欺取財罪。
　㈢爰以行為人之責任為基礎，並審酌被告前有多次詐欺犯罪紀
    錄之素行，可徵諸卷附之臺灣高等法院被告前案紀錄表，其
    利用網路張貼販賣二手機車商品之不實訊息，詐得他人財物
    ，法治觀念薄弱，缺乏對他人財產法益之尊重，且對交易秩
    序有相當危害，所為殊值非難，兼衡其犯後於審判中坦承犯
    行之態度，雖與告訴人成立調解，然迄未依約履行賠償，此
    有本院調解筆錄、公務電話記錄（見本院卷第91至93頁）存
    卷為憑，併考量被告為高職肄業之智識程度、離婚，育有1
    名未成年子女（目前由前妻照顧），入監前為職業軍人，與
    家人同住之家庭經濟與生活狀況，及其犯罪動機、目的、犯
    罪之手段、告訴人受害之程度等一切情狀，量處如主文所示
    之刑，資為懲儆。
四、關於沒收部分：
  ㈠按犯罪所得，屬於犯罪行為人者，沒收之；於全部或一部不
    能沒收或不宜執行沒收時，追徵其價額；刑法第38條之1第1
    項前段、第3項定有明文。
　㈡本件被告邱威中所詐得之匯款金額共計新臺幣1萬元，核屬其
    本案之犯罪所得，雖被告業與告訴人成立調解，然並未依約
    履行，則該犯罪所得既未扣案，且無實際合法發還告訴人，
    或有已實際賠償告訴人之情形，自應依刑法第38條之1第1項
    前段之規定，予以宣告沒收，併依同條第3項之規定，諭知
    於全部或一部不能沒收或不宜執行沒收時，追徵其價額。
據上論結，應依刑事訴訟法第284條之1、第299條第1項前段、第
273條之1第1項、第310條之2、第454條第2項，刑法第339條之4
第1項第3款、第38條之1第1項前段、第3項，刑法施行法第1條之
1第1項，判決如主文。
本案經檢察官許恭仁提起公訴，檢察官李清友到庭執行職務。
中　　華　　民　　國　　111 　年　　10　　月　　27　　日
                  刑事第十庭法  官  李冠宜
以上正本證明與原本無異。　
如不服本判決應於收受送達後20日內向本院提出上訴書狀，並應
敘述具體理由。其未敘述上訴理由者，應於上訴期間屆滿後20日
內向本院補提理由書（均須按他造當事人之人數附繕本）「切勿
逕送上級法院」。
因疫情而遲誤不變期間，得向法院聲請回復原狀。　　
                            書記官  杜依玹　
中　　華　　民　　國　　111 　年　　10　　月　　28　　日
附錄：本案論罪科刑法條全文
中華民國刑法第339條之4
犯第339條詐欺罪而有下列情形之一者，處1年以上7年以下有期
徒刑，得併科1百萬元以下罰金：
一、冒用政府機關或公務員名義犯之。
二、三人以上共同犯之。
三、以廣播電視、電子通訊、網際網路或其他媒體等傳播工具，
    對公眾散布而犯之。
前項之未遂犯罰之。